臺灣士林地方法院民事裁定　　　　　　 99年度監宣字第214號
聲　請　人　張家源
相　對　人　張家仁
上列聲請人對於相對人聲請監護宣告事件，本院裁定如下：
    主  文
宣告張家仁（男、民國00年0 月0 日生、身分證統一編號：Z000000000號）為受監護宣告之人。
選定張家源（男、民國00年0 月00日生、身分證統一編號：Z000000000號）為受監護宣告人張家仁之監護人。
指定馮美華（女、民國00年0 月0 日生、身分證統一編號：Z000000000號）為會同開具財產清冊之人。
程序費用由受監護宣告之人負擔。
    理  由
一、按對於因精神障礙或其他心智缺陷，致不能為意思表示或受
    意思表示，或不能辨識其意思表示之效果者，法院得因本人
    、配偶、四親等內之親屬、最近一年有同居事實之其他親屬
    、檢察官、主管機關或社會福利機構之聲請，為監護之宣告
    ，民法第14條第1 項定有明文。
二、本件聲請意旨略以：聲請人張家源係相對人張家仁之兄，相
    對人因重度智能障礙，雖延醫診治但不見起色，致不能為意
    思表示或受意思表示，為此依法聲請准予裁定宣告相對人張
    家仁為受監護宣告之人等語，並提出戶籍謄本、中華民國殘
    障手冊、親屬系統表、同意書、財政部臺北市國稅局財產歸
    屬資料清單等件為證。
三、本院在鑑定人即臺北市立聯合醫院陽明院區精神科醫師楊逸
    鴻前訊問相對人，審驗相對人之心神狀況，其對本院訊問內
    容無法適切回答；並審酌臺北市立聯合醫院民國100 年1 月
    6 日北市○○○○00000000000 號函附之精神鑑定意見認：
    「(一)身體及神經學檢查：其四肢可自主運動。(二)精神狀態檢
    查：張員於鑑定時意識清醒。其外觀整潔，有時有焦慮之情
    緒，專心注意之能力有明顯障礙，眼光常迴避人，常無法合
    作。其活動量略小，略俱極簡單之語言理解及表達能力，但
    大多時候表現出自言自語、仿說及表達一些片斷名詞、片語
    等非功能性之語言。其思考之邏輯推理能力有明顯障礙，思
    考內容貧乏。依目前智能，無以得知其是否曾有幻聽（
    hallucination ）或妄想（delusion）之經驗。其對外界現
    實事務之理解及判斷能力有明顯障礙；其已俱備對人之定向
    感（orientation ；對人、時、地之認知）；長期記憶與短
    期記憶有明顯障礙；抽象思考能力（abstract thinking ）
    差；不俱計算能力。顯見其大腦皮質之高等功能（high
    cortical function ）有嚴重之障礙。(三)結論：綜合張員之
    生活史、病史及鑑定時臨床所見，張員自幼發展遲緩，學習
    能力差，至今仍不俱生活功能及社會功能，復參酌其大腦皮
    質之高等功能有明顯障礙，其臨床診斷為『智能不足，重度
    』（Mental retardati on ，severe）。張員長期以來不俱
    財經概念、交通之能力及個人健康之照顧能力，不俱獨立生
    活能力及社會性，其因心智缺陷，致其不能為意思表示及受
    意思表示、也無法辨識其意思表示之效果，故推斷張員自出
    生至今、以及目前之狀態皆符合監護宣告之資格。」等語，
    有本院99年12月29日非訟事件筆錄及上揭精神鑑定報告書在
    卷可稽，堪認相對人張家仁因罹患重度智能障礙，致不能為
    意思表示或受意思表示等情為真正。故本件聲請為有理由，
    應予准許，爰宣告相對人張家仁為受監護宣告之人。
四、又受監護宣告之人應置監護人。法院為監護之宣告時，應依
    職權就配偶、四親等內之親屬、最近一年有同居事實之其他
    親屬、主管機關、社會福利機構或其他適當之人選定一人或
    數人為監護人，並同時指定會同開具財產清冊之人。法院為
    前項選定及指定前，得命主管機關或社會福利機構進行訪視
    ，提出調查報告及建議。監護之聲請人或利害關係人亦得提
    出相關資料或證據，供法院斟酌。法院選定監護人時，應依
    受監護宣告之人之最佳利益，優先考量受監護宣告之人之意
    見，審酌一切情狀，並注意下列事項：(一)受監護宣告之人之
    身心狀態與生活及財產狀況。(二)受監護宣告之人與其配偶、
    子女或其他共同生活之人間之情感狀況。(三)監護人之職業、
    經歷、意見及其與受監護宣告之人之利害關係。(四)法人為監
    護人時，其事業之種類與內容，法人及其代表人與受監護宣
    告之人之利害關係。民法第1110條、第1111條、第1111條之
    1 分別定有明文。經查：本件相對人張家仁既經宣告為受監
    護宣告之人，本院自應依職權為其選定監護人。本院審酌受
    監護宣告人張家仁之父母離異多年，其父張博彥已死亡，其
    母陳惠美則常年居住國外，無法擔任監護人，有除戶謄本及
    內政部入出國及移民署100 年1 月26日移署資處寰字第0000
    000000號函附之入出國日期紀錄在卷可稽。聲請人張家源為
    受監護宣告人張家仁之兄，彼此關係密切，亦有相當之信賴
    關係，適於執行監護職務；又受監護人張家仁之母陳惠美、
    弟張家雄均同意選定聲請人張家源為監護人；而聲請人張家
    源亦同意擔任監護人（見卷附之同意書、本院99年12月29日
    非訟事件筆錄），因認由聲請人張家源擔任監護人，較能符
    合受監護人之最佳利益，爰選定聲請人張家源為受監護人張
    家仁之監護人。另本院參酌聲請人及受監護人之母陳惠美、
    弟張家雄、兄嫂馮美華等人之意見（見卷附之同意書、本院
    同上非訟事件筆錄），爰指定馮美華為會同開具財產清冊之
    人。
五、另依民法第1113條準用同法第1099條之規定，於監護開始時
    ，監護人張家源對於受監護宣告之人張家仁之財產，應會同
    馮美華於2 個月內開具財產清冊，並陳報法院，併此敘明。
六、依民事訴訟法第608 條第1 項，裁定如主文。
中    華    民    國   100    年    3     月    23    日
                  家事庭  法  官  陳章榮
以上正本證明與原本無異。
如不服本裁定關於選定監護人及指定會同開具財產清冊之人等部
分，應於送達後10日內向本院提出抗告狀，並繳納抗告費新臺幣
1,000 元；其餘關於宣告監護之部分，不得抗告。
中    華    民    國   100    年    3     月    23    日
                          書記官  丁梅芬